臺灣高雄地方法院刑事判決　　　　　　 100年度易字第1263號
公　訴　人　台灣高雄地方法院檢察署檢察官
被　　　告　溫憶涵
上列被告因毒品危害防制條例案件，經檢察官提起公訴（100年
度毒偵字第2358號），本院判決如下：
    主  文
溫憶涵犯施用第二級毒品罪，累犯，處有期徒刑肆月，如易科罰
金，以新台幣壹仟元折算壹日。
    事  實
一、溫憶涵前因施用毒品案件，經臺灣高雄地方法院裁定送觀察
    、勒戒後，認無繼續施用毒品之傾向，於民國99年8月13日
    執行完畢釋放，並由檢察官以99年度毒偵緝字第256號為不
    起訴處分確定。詎仍不知悔改及戒絕毒癮，於前開觀察、勒
    戒執行完畢釋放後5年內，基於施用第二級毒品安非他命之
    犯意，於100年2月16日11時57分許採尿回溯96小時內之某時
    （不含公權力拘束時間），在不詳地點，以不詳方式，施用
    第二級毒品安非他命1次。嗣於100年2月16日11時57分許，
    溫憶涵因係列管毒品人口，經通知到警局採集尿送驗後，呈
    安非他命陽性反應，而悉上情。
二、案經高雄市政府警察局楠梓分局移送台灣高雄地方法院檢察
    署檢察官偵查起訴。
    理  由
壹、證據能力：
    現行刑事訴訟法關於「鑑定」之規定，除選任自然人充當鑑
    定人外，另設有囑託機關鑑定制度。依同法第198條、第208
    條之規定，不論鑑定人或鑑定機關、團體，固均應由法院、
    審判長、受命法官或檢察官視具體個案之需要而為選任、囑
    託，並依第206條之規定，提出言詞或書面報告，始符合同
    法第159條第1項所定得作為證據之「法律有規定」之情形。
    否則所為之鑑定，仍屬傳聞證據。然於司法警察機關調查中
    之案件，為因應實務上，或因量大、或有急迫之現實需求，
    併例行性當然有鑑定之必要者，例如毒品之種類與成分、尿
    液之毒品反應，或者槍彈有無殺傷力等鑑定，基於檢察一體
    原則，得由該管檢察長對於轄區內之案件，以事前概括選任
    鑑定人或囑託鑑定機關、團體之方式，俾便轄區內之司法警
    察官、司法警察對於調查中之此類案件，得即時送請先前已
    選任之鑑定人或囑託之鑑定機關、團體實施鑑定，以求時效
    （法務部92年9月1日法檢字第0920035083號函參照，刊載於
    法務部公報第31 2期）。此種由檢察機關概括選任鑑定人或
    概括囑託鑑定機關、團體，再轉知司法警察官、司法警察於
    調查犯罪時參考辦理之作為，法無明文禁止，係為因應現行
    刑事訴訟法增訂傳聞法則及其例外規定之實務運作而為。本
    件卷附臺灣檢驗科技股份有限公司濫用藥物實驗室出具之濫
    用藥物檢驗報告，係由高雄市政府警察局楠梓分局送請檢察
    機關事前概括囑託鑑定機關所為之鑑定結果，依上開說明，
    應有證據能力。
貳、實體部分：
一、訊之被告溫憶涵矢口否認有何施用安非他命之犯行，惟查其
    經警採尿檢驗後有安非他命之陽性反應，有台灣檢驗科技股
    份有限公司KH/2011/00000000號濫用藥物檢驗報告1紙在卷
    可查；雖被告另辯稱：伊有服用減肥之藥物，可能因而致尿
    液有安非他命之陽性反應云云，惟查，被告提出之減肥藥膠
    囊經本院送請行政院衛生署食品藥物管理局檢驗結果，並未
    檢出安非他命或甲基安非他命之成分，此有該局檢驗報告書
    1 紙在卷可查，顯見被告所辯係卸責之詞；從而，罪證明確
    ，被告犯行堪以認定。
二、又查毒品危害防制條例於92年7 月9 日修正公布，自93年1
    月9 日施行，其中第20條、第23條將施用毒品之刑事處遇程
    序，區分為「初犯」及「5 年內再犯」、「5 年後再犯」，
    依其立法理由之說明：「初犯」，經觀察、勒戒或強制戒治
    後，應為不起訴處分或不付審理之裁定；經觀察、勒戒或強
    制戒治執行完畢釋放後，「5 年內再犯者」，因其再犯率甚
    高，原實施之觀察、勒戒及強制戒治既已無法收其實效，爰
    依法追訴或裁定交付審理。至於經觀察、勒戒或強制戒治執
    行完畢釋放後，「5 年後再犯」者，前所實施之觀察、勒戒
    或強制戒治已足以遮斷其施用毒品之毒癮，為期自新及協助
    其斷絕毒癮，仍適用「初犯」規定，先經觀察、勒戒或強制
    戒治之程序。從而依修正後之規定，僅限於「初犯」及「5
    年後再犯」二種情形，始應先經觀察、勒戒或強制戒治程序
    。經查，被告前因施用毒品案件，經法院裁定送觀察、勒戒
    後，認無繼續施用毒品之傾向，於99年8月13日執行完畢釋
    放，並經檢察官為不起訴處分確定，有台灣高等法院被告前
    案紀錄表在卷可憑，核無上開所述「初犯」及「5年後再犯
    」之情形，核之上開說明，自應依法追訴、處罰，合先敘明
    。
三、按安非他命係毒品危害防制條例第2條第2項第2款所稱之第
    二級毒品。故核被告所為，係犯該條例第10條第2項之施用
    第二級毒品罪。被告持有第二級毒品安非他命後，進而施用
    ，其持有之低度行為應為施用之高度行為所吸收，不另論罪
    。又被告曾於98年間因詐欺案件，經法院判處有期徒刑3月
    確定，並於98年12月17日易科罰金執行完畢，有上開台灣高
    等法院被告前案紀錄表在卷可查，其於執行完畢後5年內故
    意再犯本件有期徒刑以上之罪，為累犯，應依刑法第47條第
    1項加重其刑。審酌被告經觀察勒戒後，尚未能戒絕毒癮，
    惟念施用毒品乃自戕一己之身體健康，並具有病患性人格之
    特質，然犯後未能坦認犯行態度尚難謂佳及其他等一切情狀
    ，量處如主文所示之刑，並諭知易科罰金之折算標準。
據上論斷，應依刑事訴訟法第299條第1項前段，毒品危害防制條
例第10條第2項，刑法第11條前段、第47條第1項、第41條第1項
前段，判決如主文。
中    華    民    國  100    年      9    月    22    日
                  刑事第八庭    法  官  林俊寬
以上正本證明與原本無異。
如不服本判決應於收受送達後10日內向本院提出上訴書狀，並應
敘述具體理由；如未敘述上訴理由者，應於上訴期間屆滿後20日
內向本院補提理由書（均須按他造當事人之人數附繕本）「切勿
逕送上級法院」。
中    華    民    國  100    年    9      月    22    日
                                書記官  吳金霞
附錄法條：
毒品危害防制條例第10條
施用第一級毒品者，處 6 月以上 5 年以下有期徒刑。
施用第二級毒品者，處 3 年以下有期徒刑。